臺灣高等法院臺中分院民事判決　九十一年度上字第二二號
　　　上　訴　人　甲○
　　　被　上訴人　庚○○
　　　　　　　　　壬○○○
　　　被　上訴人　辛○○○
　　　　　　　　　戊○○
　　　　　　　　　己○○
　　　　　　　　　丁○○
　　　　　　　　　丙○○
　　　　　　　　　乙○○
右當事人間請求土地所有權移轉登記事件，上訴人對於中華民國九十年十一月七日臺
灣彰化地方法院九十年度訴字第六八九號第一審判決提起上訴，本院判決如左：
   　 主　    文
原判決廢棄。
被上訴人應將坐落彰化縣伸港鄉○○段第八七○地號、地目田、面積○．一二九二公
頃；同段第八七一地號、地目田、面積○．一二一五公頃；同段第八七七地號、地目
田、面積○．一一四九公頃；同段第八七八地號、地目田、面積○．一一七六公頃；
同段第一一八一之一地號、地目田、面積○．一二九九公頃；同段第一一八三之一地
號、地目田、面積○．一三三七公頃等六筆土地，權利範圍各二十四分之一之所有權
移轉登記與上訴人。
第一、二審訴訟費用由被上訴人負擔。
    事      實
甲、上訴人方面：
一、聲明：求為判決：
（一）原判決廢棄。
（二）被上訴人應將坐落彰化縣伸港鄉○○段第八七○地號、地目田、面積○．一二
      九二公頃；同段第八七一地號、地目田、面積○．一二一五公頃；同段第八七
      七地號、地目田、面積○．一一四九公頃；同段第八七八地號、地目田、面積
      ○．一一七六公頃；同段第一一八一之一地號、地目田、面積○．一二九九公
      頃；同段第一一八三之一地號、地目田、面積○．一三三七公頃等六筆土地，
      權利範圍各二十四分之一之所有權移轉登記與上訴人。
二、陳述：除與原判決相同者茲引用外，補稱：
（一）按請求之基礎事實同一者，得不經他造同意而為訴之追加，此為民事訴訟法第
      四百四十六條第一項、第二百五十五條第一項第二款所明定。所謂請求之基礎
      事實同一，係指變更或追加之訴與原訴之主要爭點有其共同性，各請求利益之
      主張在社會生活上可認為同一或關連，而就原請求之訴訟及證據資料，於審理
      繼續進行在相當程度範圍內具有同一性或一體性，得期待於後請求之審理予以
      利用，俾先後兩請求在同一程序得加以解決，避免重複審理進而為統一解決紛
      爭者，即屬之。上訴人在原審係以系爭土地由上訴人出資向訴外人陳進購買，
      而以被上訴人之被繼承人黃邦哲為登記名義人，嗣黃邦哲於八十九年五月十八
      日死亡，被上訴人已辦妥繼承登記，應有部分各二十四分之一而提起本件訴訟
      請求返還。就此一事實，上訴人與黃邦哲間究係存有信託契約或屬「借名登記
      」之無名契約或根本無有效之契約，係黃邦哲無法律上之原因而受利益，往往
      見仁見智，為達訴訟經濟及避免裁判之歧異，始於　鈞院追加「借名登記之無
      名契約」及「不得當利」作為本件訴訟標的，故上訴人追加上開訴訟標的，不
      但與原請求之基礎事實同一，更有助於統一解決兩造關於系爭土地之糾紛，依
      上開說明，上訴人之追加之訴自屬合法。
（二）系爭土地確由上訴人出資並出面與出賣人洽談買賣事宜，而以黃邦哲為登記名
      義人，此既經出賣人、介紹人、代書、陳進、謝聰河、何枝、曾文楷、陳素珠
      等人在原審到庭證實，更有上訴人在原審所提同意書、收據、不動產預定買賣
      契約書在卷可稽，經核與證人之證詞相符，自均屬實在。被上訴人雖以上訴人
　　　所提出賣人陳進所出具之同意書上有「此致黃邦哲先生」之記載，而主張系爭
　　　土地買賣價金非上訴人所支出云云，惟查系爭土地之買賣契約係以黃邦哲出名
　　　為買受人，陳進上開同意書記載僅係為了配合系爭土地之名義上買受人為黃邦
　　　哲而為之，其意非指黃邦哲為實際上出資買受之人，是被上訴人據此認上訴人
　　　未出資買受系爭土地等語，自不可採。
（三）「按因私法上法律行為而成立之法律關係，非以民法（實質民法）有明文規定
      者為限，茍法律行為之內容，並不違反公序良俗或強行規定，即應賦予法律上
      之效力，如當事人本此法律行為成立之法律關係起訴請求保護其權利，法院不
      得以法無明文規定而拒絕裁判。所謂信託行為，係指委託人授與受託人超過經
      濟目的之權利，而僅許可其於經濟目的範圍內行使權利之法律行為而言，就外
      部關係言，受託人固有行使超過委託人所授與之權利，就委託人與受託人之內
      部關係言，受託人仍應受委託人所授與權利範圍之限制。信託關係因委託人信
　　　賴受託人代其行使權利而成立。應認委託人有隨時終止信託契約之權利。」此
　　　經最高法院著有六十六年台再字第四二號判例可參，查黃邦哲具有自耕能力，
　　　法律並無禁止其取得系爭土地所有權之規定，其因之與上訴人約定由上訴人出
　　　面洽定買賣契約及支付價金，惟以黃邦哲為登記名義人，但應以該土地作為維
　　　綸織造股份有限公司（下簡稱維綸公司）使用，黃邦哲並據以於七十六年六月
　　　十九日完成登記而取得所有權，黃邦哲取得土地所有權，無違法可言。且黃邦
　　　哲於七十四年八月十五日已因受讓而取得七二五九股之該公司股東權，黃邦哲
　　　於取得系爭土地後，確將土地全部提供維綸公司使用，此為被上訴人壬○○○
　　　在原審自認無誤，黃邦哲與上訴人間若無前開約定，黃邦哲豈肯如此，故依維
　　　綸公司使用系爭土地之事實，足以證明二人間確有信託之事實。又所有人於法
　　　令限制之範圍內，得自由使用、收益、處分其所有物，並排除他人之干涉，此
　　　為民法第七百六十五條所明定，黃邦哲於取得系爭土地所有權後既以該土地作
　　　為維綸公司擴廠之用，自已將對土地之使用、收益權交由維綸公司，故上訴人
　　　與黃邦哲之約定，並非僅係「借名登記」，而是進而使黃邦哲提供土地作為維
　　　綸公司擴廠之用，以達一定之經濟目的，是二人間存有合法之信託契約，而非
　　　消極信託，已屬至明。而信託契約在信託法公告以前，應類推適用民法委託之
　　　規定，即以受託人死亡而消滅（民法第五百五十條），其繼承人即被上訴人自
　　　有返還信託物之義務。
（四）退步言之，縱令上訴人與黃邦哲間之約定如原審所認定，僅係「借名登記」而
      已，然此亦屬無名契約之一種，仍應類推適用民法委任之規定，被上訴人亦應
      予返還。
（五）被上訴人以上訴人之姪子即證人曾文平於原審證述上訴人與黃邦哲間曾有借貸
      關係，主張上訴人應係基於其向黃邦哲借貸金錢之關係始會將系爭六筆土地登
      記予黃邦哲名下，並無信託或借名登記之約定等語。惟上訴人於原審已否認與
      黃邦哲間曾有借貸關係存在，被上訴人就此應負舉證責任。而證人曾文平雖證
      稱：「當時我們家境比黃邦哲不好，我們都有向他借款，」等語，然其竟對上
      訴人向黃邦哲借多少，目前是否尚有欠黃邦哲錢，均證稱不知道或不清楚，可
      見曾文平上開借貸之證詞不實在。況曾文平就原審所問：上訴人所購買之土地
      ，何以登記為黃邦哲所有，或土地由黃邦哲所購買等問題均答稱我不知道，是
      被上訴人依曾文平之證詞主張上訴人係基於其向黃邦哲借貸金錢之關係始會將
      系爭六筆土地登記予黃邦哲名下云云，自屬無據。又被上訴人主張：訴外人曾
      柯碧麗為上訴人之弟媳，在上訴人出資購買系爭土地時不僅為維綸公司之股東
      ，且有自耕能力，以上訴人與曾柯碧麗之親屬及公司股東關係，上訴人若欲信
      託系爭土地，亦應以曾柯碧麗為受託人較為穩妥，進而推論上訴人非將系爭土
      地信託予黃邦哲云云。惟查黃邦哲亦為上訴人之妹婿，具妻舅關係，此經證人
      即系爭土地買賣之介紹人何枝於　鈞院到庭證實（見九十一年七月二日審判筆
      錄第三頁），是黃邦哲與曾柯碧麗同為上訴人之親屬及為維綸公司股東，上訴
      人本得另基於其與黃邦哲之信賴關係，將系爭土地信託與黃邦哲，故被上訴人
      以上訴人未將系爭土地信託予曾柯碧麗而謂上訴人與黃邦哲就系爭土地無信託
      關係云云，自屬無理。
（六）末查系爭土地係由上訴人出資購買，依利益歸屬原則，本應移轉登記於上訴人
      名下，是　鈞院若認上訴人無法舉證證明其與黃邦哲間就系爭土地曾有信託或
      借名登記之約定或認該約定無效，則黃邦哲取得系爭土地所有權登記之利益，
      亦欠缺法律上原因，其自有將該利益返還與上訴人之義務，嗣黃邦哲死亡，由
      被上訴人繼承，被上訴人自同負有此一不當得利返還之義務。又黃邦哲具有自
      耕能力，法律並無禁止其取得系爭土地所有權之規定，其因之與上訴人約定由
      上訴人出面洽定買賣契約及支付價金，並以黃邦哲為登記名義人，且將該土地
      作為維綸織造股份有限公司使用，黃邦哲並據以於七十六年六月十九日完成登
      記而取得所有權，無違法可言，已如前述。上訴人竟辯稱本件存有因不法之原
      因而為給付之情事，依民法第一百八十條第四款規定，上訴人亦不得請求返還
      云云，自屬無據。
（七）綜上所陳，上訴人無論依「信託契約」、「借名登記」或「不當得利」之法律
      關係，均得請求被上訴人給付，原審疏未審酌，而為上訴人不利之判決，顯有
      未合，爰求為判決如上訴聲明。
三、證據：除援用原審所提之證據外，補提股東名冊影本一件、不動產預定買賣契約
    書影本一件、戶口名簿影本一件為證。
乙、被上訴人壬○○○方面：
一、聲明：上訴駁回。
二、陳述：除與原判決相同者茲引用外，補稱：
（一）上訴人於鈞院所為追加借名登記及不當得利為本件訴訟標的，為不合法，不應
      准許。判斷是否合於請求之基礎事實是否同一，應考慮被告之防禦權是否受到
      不利益及在訴訟之過程，准予為訴之變更、追加後，原來已經進行過之訴訟資
      料與證據，有無繼續使用之可能性及價值。上訴人於原審就本件所主張之信託
      契約與追加之借名登記、不當得利等訴訟標的，三者間法律關係迥異，在社會
      生活上難認為同一關連之主張，且各自之成立要件大相逕庭，無從認請求之基
      礎事實同一。且有違民事訴訟法第四百四十七條規定，適時提出主義，追加之
      借名登記及不當得利訴訟標的為不合法。
（二）依最高法院八十二年度台上字第一八四六號、八十三年度台上字第一一ＯＯ、
      一八Ｏ二號判決要旨，系爭土地究由何人出資購買，何人使用、收益、繳納稅
      捐，該財產之權利證明文件究由何人執有等，均不足執為認定上訴人所主張信
      託關係之事實。按信託行為既為契約行為之一，必委託人與受託人間有意思表
      示之一致始能成立，而上訴人泛稱系爭土地為信託登記，則上訴人與黃邦哲間
      如何有信託契約之合意，未能舉證證明，退萬言之，縱使系爭土地係由上訴人
      出資購買，並出面與出賣人洽談買賣事宜，且登記被上訴人後由維綸公司使用
      土地，唯此亦均與信託契約之成立與否無涉，即不足證明其間有信託關係存在
      。
（三）況證人陳進、謝聰河、何枝於原審雖證稱系爭土地之買主係被上訴人，惟其等
      亦同時表示對上開土地為何以黃邦哲為買受人之實際情形並不瞭解，證人曾文
      楷於原審亦結稱當時沒有表示信託問題等語，證人陳素珠亦表示為何將系爭土
      地登記予黃邦哲並不知情等語，自不足以證明有信託關係存在。至上訴人所提
      之同意書，倘買賣價金之支付係上訴人，當無須在出賣人陳進指定清償予特定
      債權人時，仍需以書面致黃邦哲，蓋價金之支付者本不受任何法令之限制，非
      得由具一定資格之人為之始合法，由此亦印證證人陳進等人既為系爭土地買賣
      之當事人卻稱對土地契約書之內容不瞭解，是其等證稱系爭土地之買主係上訴
      人，恐係誤會或為不實之陳述。
（四）黃邦哲業於八十九年五月十八日死亡，上訴人於其死亡後死無對證，提起本訴
      ，主張有信託登記等之事實，請求為移轉登記，顯不合理。況所謂信託，乃委
      託人為自己或第三人之利益，以一定財產為信託財產，將之移轉於受託人，由
      受託人管理或處分，以達成一定經濟上或社會上之目的之行為。受託人實有就
      信託契約之內容為積極之管理或處分之權利。上訴人既未使受託之黃邦哲為特
      定之目的或經濟利益而實際管理或處分系爭財產，則渠等二人間之法律關係，
      尚難論以信託行為。
（五）上訴人主張借名登記之無名契約，非但與事實不符且無理由。被上訴人鄭重否
      認信託契約或借名契約，蓋以其間之法律關係不一而足，除信託契約、借名登
      記之法律關係外，或為贈與，或為清償債務，或為委任買賣等等，況借名登記
      亦屬無名契約，既為上訴人所自承，則上訴人主張借名登記之法律關係存在，
      自應就借名登記契約確已成立之事實，負舉證責任，即上訴人與黃邦哲間究竟
      於何時、何地有如何借名登記之意思表示之合致，舉證以實其說，否則其主張
      自難採信。證人陳素珠於原審之證述純屬證人自己臆測之詞，根本不具憑信力
      。況證人曾文平於原審曾證述向黃邦哲他借款，借款多少不知，是否有欠他錢
      亦不清楚等語，上訴人空言本件有借名登記之情事云云，應屬無據。
（六）為維護財產登記之公信力，並保障登記名義人之權益，凡主張該登記名義與實
      質權利不符者，自應善盡證明之責，有疑義時，並應負無法證明之危險，本件
      上訴人既無法舉證證明其與訴外人黃邦哲就系爭土地間，內部具有信託抑或借
      名登記或其他法律關係存在，則系爭六筆土地於買賣後既登記在黃邦哲名下，
      嗣由被上訴人依法繼承，依土地法第四十三條規定登記有絕對效力，即非無法
      律上原因，自無成立不當得利之問題。上訴人無不當得利返還請求權之可言。
三、證據：援引原審之立證方法。
丙、被上訴人庚○○、辛○○○、戊○○、己○○、丁○○、丙○○、乙○○方面：
    均未於言詞辯論期日到場，亦未提出任何書狀為聲明或陳述。
丁、本院依職權傳訊證人陳進、何枝到庭作證。
    　理 　   由
一、本件被上訴人庚○○、辛○○○、戊○○、己○○、丁○○、丙○○、乙○○經
    合法通知，均未於言詞辯論期日到場，核無民事訴訟法第三百八十六條所列各款
    情形，爰依上訴人之聲請，由其一造辯論而為判決。
二、按請求之基礎事實同一者，得不經他造同意而為訴之追加，此為民事訴訟法第四
    百四十六條第一項、第二百五十五條第一項第二款所明定。所謂請求之基礎事實
    同一，係指變更或追加之訴與原訴之主要爭點有其共同性，各請求利益之主張在
    社會生活上可認為同一或關連，而就原請求之訴訟及證據資料，於審理繼續進行
    在相當程度範圍內具有同一性或一體性，得期待於後請求之審理予以利用，俾先
    後兩請求在同一程序得加以解決，避免重複審理進而為統一解決紛爭者，即屬之
    ( 最高法院九十年度台上字第十六號判決意旨參照)。上訴人在原審係以系爭土
    地由上訴人出資向訴外人陳進購買，而以被上訴人之被繼承人黃邦哲為登記名義
    人，嗣黃邦哲於八十九年五月十八日死亡，被上訴人已辦妥繼承登記，應有部分
    各二十四分之一而提起本件訴訟請求移轉登記，上訴人為實際出資之所有權人，
    其請求之基礎事實同一，是上訴人於本院追加借名契約與不當得利為訴訟標的，
    為一次解決兩造關於系爭土地之紛爭，依法應予准許。
三、本件上訴人主張系爭六筆土地為其於七十四年二月五日向訴外人陳進購買，因上
    訴人當時未具自耕農身分，無法辦理所有權移轉登記，遂商得被上訴人等之被繼
    承人黃邦哲同意，將系爭土地信託登記在黃邦哲名下，嗣農業發展條例於八十九
    年一月間修正，農地已可自由買賣，並辦理所有權移轉登記，惟黃邦哲於八十九
    年五月十八日死亡，信託關係終止，系爭土地雖由被上訴人等辦理繼承登記及取
    得所有權，然被上訴人等既繼承其被繼承人黃邦哲財產上之一切權利義務，依法
    自應返還其等保管之信託財產，上訴人屢次請求被上訴人等移轉系爭土地所有權
    予上訴人，被上訴人等均置之不理等情，上訴人以起訴狀繕本送達為終止信託契
    約之意思表示，爰依信託關係、繼承、借名契約及不當得利之法律關係，求為判
　　命被上訴人應將系爭土地移轉登記與上訴人之判決。被上訴人則否認上訴人與黃
　　邦哲間有何信託登記之情事，以上訴人泛稱系爭土地為信託登記，則上訴人與黃
　　邦哲間如何有信託契約之合意，當時信託之目的究在達成如何一定之經濟上或社
　　會上之目的？受託人有何積極管理、處分之權限，均未為明確之約定，上訴人均
　　未能舉證證明，退萬言之，縱使系爭土地係由上訴人出資購買，並出面與出賣人
　　洽談買賣事宜，且登記被上訴人後由維綸公司使用土地，唯此亦均與信託契約之
　　成立與否無涉，即不足證明其間有信託關係存在；被上訴人亦否認借名契約，蓋
　　以其間之法律關係不一而足，除信託契約、借名登記之法律關係外，或為贈與，
　　或為清償債務，或為委任買賣等等，況借名登記亦屬無名契約，則上訴人主張借
　　名登記之法律關係存在，自應就借名登記契約確已成立之事實，負舉證責任，即
　　上訴人與黃邦哲間究竟於何時、何地有如何借名登記之意思表示之合致，上訴人
　　既無法舉證證明其與訴外人黃邦哲就系爭土地間，內部具有信託抑或借名登記或
　　其他法律關係存在，則系爭土地於買賣後既登記在黃邦哲名下，嗣由被上訴人依
　　法繼承，依土地法第四十三條規定登記有絕對效力，即非無法律上原因，自無成
　　立不當得利等語，資為抗辯。
四、上訴人主張系爭六筆土地為其於七十四年二月五日向訴外人陳進購買取得，因上
    訴人當時未具自耕農身分，無法辦理所有權移轉登記，遂將系爭土地登記在黃邦
    哲名下，而系爭六筆土地之所有權狀均歸上訴人保管，且均交付上訴人所經營之
    維綸公司占有使用中；嗣因黃邦哲於八十九年五月十八日死亡，系爭六筆土地即
    由被上訴人八人辦理繼承登記及取得所有權之事實，已據其提出不動產預定買賣
    契約書影本一件、土地登記謄本及影本十二件、支付買賣價金收據影本三件、土
    地所有權狀影本六件及地籍圖影本一件各在卷為憑，核相符合，且經證人陳進、
    謝聰河、何枝、曾文楷、陳素珠分別於原審或本院到庭結證明確，而被上訴人壬
    ○○○、丁○○就系爭六筆土地原登記在黃邦哲名下，於黃邦哲死亡後，被上訴
    人八人依繼承關係取得系爭六筆土地所有權乙節並不爭執。至被上訴人壬○○○
    固否認系爭六筆土地為上訴人所購買云云，惟其並未就系爭六筆土地為其被繼承
    人黃邦哲如何取得，如何支付買賣價款，及土地所有權狀如何在上訴人持有各情
    之有利於己事實舉證以實其說，自難認被上訴人壬○○○此部分之抗辯屬實。又
    被上訴人庚○○、戊○○、己○○、丙○○、丁○○、乙○○、辛○○○等七人
    均受合法通知，竟拒不到庭陳述或提出書狀答辯，本院無從斟酌其等之意見，是
    上訴人此部分之主張自堪信為真實。
五、上訴人主張當初本於信託關係登記於被上訴人名下，信託契約既經終止後，被上
    訴人自應返還系爭土地云云；惟按「所謂信託行為，係指委託人授與受託人超過
    經濟目的之權利，而僅許可其經濟目的範圍內行使權利之法律行為而言。是信託
    關係因委託人信賴受託人行使權利而成立，故須基於受託人與委託人間合意訂立
    信託契約，始能發生」。又「按信託契約行為，原告主張信託關係存在，應就信
    託契約確已成立之事實舉證，若其先不能舉證，則被告就其抗辯事實即令不能舉
    證，或其所舉證據尚有疵累，亦應駁回原告之請求。」（最高法院八十四年度台
    上字第二三四二號、八十七年度台上字第五六二號判決參照）。上訴人雖舉證人
    陳進、謝聰河、何枝於原審及陳進、何枝於本院證稱系爭土地之買主係上訴人，
    出面與出賣人洽談買賣事宜，並以黃邦哲為登記名義人，然既無書面之信託契約
    足以佐證，且前述證人僅證明買受不動產究由何人出資，買受後究由何人使用收
    益、繳納稅捐，均與信託契約之成立與否無涉，亦不足以證明受託人與委託人間
    確有合意訂立信託契約之事實，即其間是否有信託關係之存在（最高法院七十二
    年度台上字第一Ｏ三六號判決參照）。是上訴人主張其與黃邦哲間成立信託契約
    云云，尚難採信。
六、上訴人又主張縱非信託關係登記於黃邦哲名下，亦係借名登記之無名契約，仍應
    類推適用民法委任之規定，被上訴人亦應予返還云云。查上訴人當時除購買系爭
    六筆土地外，另購買坐落同段第一一八一、一一八三、一一八四地號等三筆土地
    ，亦均借名登記予黃邦哲名下，事後該三筆土地因地目變更為工業用地，可移轉
    登記予上訴人經營之維綸公司，故上訴人就該三筆土地已向黃邦哲取回，並於七
    十四年六月間將土地指定移轉登記予維綸公司等情，有土地登記謄本三件可證，
    且為被上訴人所不爭，再查系爭六筆土地之承買人雖登記為黃邦哲，惟土地所有
    權狀均在上訴人持有中，足見系爭六筆土地並非黃邦哲購買。又簽訂系爭六筆土
    地之買賣契約亦由上訴人之子「曾澤文」以代理人名義簽訂，並非黃邦哲親簽。
    此觀被上訴人所不爭之不動產預定買賣契約書上承受人載明黃邦哲，其下蓋有「
    曾澤文」印文及「代」字即明。此與前述證人即出賣人陳進、介紹人謝聰河、何
    枝、代書陳素珠證述之情節相符（見原審卷第八十二至八十六頁），益證系爭土
    地確係借用黃邦哲名義登記，上訴人主張其與被上訴人之被繼承人黃邦哲成立借
    名契約，即為可採。按契約應聽憑當事人自由訂立，若未違反強制規定，亦無悖
    於公序良俗，即應認其效力，上訴人自得依伊與黃邦哲間之借名契約而為主張（
    最高法院八十四年度台上字第一Ｏ八三號判決參照）。上訴人主張因伊當時未具
    自耕農身分，系爭土地係借用被上訴人之被繼承人黃邦哲名義登記，現農業發展
    條例於八十九年一月間修正，農地已可自由買賣，並辦理所有權移轉登記，依借
    名契約仍類推適用民法委任之規定，請求被上訴人返還，即屬有據。按受任人因
    處理委任事務，所收取之金錢、物品及孳息，應交付於委任人。受任人以自己之
    名義，為委任人取得之權利，應移轉於委任人，民法第五百四十一條定有明文。
    上訴人與黃邦哲之借名契約，既未違反強制規定，亦無悖於公序良俗，且上訴人
    已合法終止，上訴人自得依伊與黃邦哲間之借名契約，主張類推適用民法第五百
    四十一條規定，請求黃邦哲繼承人之被上訴人將系爭土地所有權移轉登記與上訴
    人。
七、綜上所述，上訴人主張系爭土地係伊出資所購買，當初僅借用黃邦哲名義登記為
    可採，被上訴人抗辯非借名登記且未有借名登記之意思合致云云，為無可取。從
    而，上訴人本於借名契約、繼承之法律關係，請求如聲明第二項所示，將系爭土
    地所有權移轉登記與上訴人，為有理由，應予准許。原審為上訴人敗訴之判決，
    尚有未洽。上訴意旨指摘原判決不當，求予廢棄改判，為有理由。爰由本院予以
    廢棄改判如主文第二項所示。
八、兩造其餘攻擊或防禦方法，經本院斟酌後，認為均不足以影響本件判決結果，爰
    不一一論列，併此敘明。
九、據上論結，本件上訴為有理由，依民事訴訟法第三百八十五條第一項前段、第四
    百五十條、第七十八條、第八十五條第一項前段、第四百六十三條，判決如主文
    。
中　　　華　　　民　　　國　　九十一　　年　　　九　　　月　　　四　　　日
~B1民事第一庭審判長法　官　林陳松
~B2　　　 　　　　 法　官　鄭金龍
~B3　　　　　　　　法　官　王重吉
右為正本係照原本作成。
如對本判決上訴，須於收受判決送達後二十日內向本院提出上訴書狀，其未表明上訴
理由者，應於提出上訴後二十日內向本院提出上訴理由書（須按他造人數附具繕本）
，並繳納送達用雙掛號郵票拾份（每份參拾肆元）。
上訴時應提出委任律師或具有律師資格之人之委任狀；委任有律師資格者，另應附具
律師及格證書及釋明委任人與受任人有民事訴訟法第四百六十六條之一第一項但書或
第二項（詳附註）所定關係之釋明文書影本。
~B 　 　　　　　　書記官　顏子良
中　　　華　　　民　　　國　　九十一　　年　　　九　　　月　　　六　　　日
附註：
民事訴訟法第四百六十六條之一（第一項、第二項）
對於第二審判決上訴，上訴人應委任律師為訴訟代理人。但上訴人或其法定代理人具
有律師資格者，不在此限。
上訴人之配偶、三親等內之血親、二親等內之姻親，或上訴人為法人、中央或地方機
關時，其所屬專任人員具有律師資格並經法院認為適當者，亦得為第三審訴訟代理人
。
                                                                        Ｈ
